【裁判字號】    97,易,2584
【裁判日期】    971231
【裁判案由】    竊盜
【裁判全文】
臺灣臺北地方法院刑事判決              97年度易字第2584號
公  訴  人  臺灣臺北地方法院檢察署檢察官
被      告  甲○○
上列被告因竊盜案件，經檢察官聲請簡易判決處刑（97年度偵字
第15290 號），本院認為不宜，改依通常程序審理，判決如下：
    主  文
甲○○無罪。
    理  由
一、檢察官聲請簡易判決處刑書及補充理由書意旨略以：被告甲
    ○○意圖為自己不法之所有，於民國97年6 月1 日14時57分
    許，在臺北縣新店市○○路289 號慈濟醫院停車場內，趁無
    人注意之際，以其自備之鑰匙，啟動證人乙○○所使用車牌
    號碼：FWP －207 號重型機車，供己代步之用，耗盡油料，
    而竊取該油料得手，因認被告涉犯刑法第320 條第1 項之竊
    盜罪。
二、按犯罪事實應依證據認定，無證據不得認定犯罪事實；又不
    能證明被告犯罪或其行為不罰者，應諭知無罪之判決，刑事
    訴訟法第154 條第2 項、第301 條第1 項分別定有明文。又
    事實之認定，應憑證據，如未能發現相當證據，或證據不足
    以證明，自不能以推測或擬制之方法，為裁判基礎；且認定
    不利於被告之事實須依積極證據，苟積極證據不足為不利於
    被告事實之認定時，即應為有利於被告之認定（最高法院40
    年臺上字第86號、30年上字第816 號判例意旨參照）。
三、檢察官認被告涉犯前揭竊盜罪，無非係以證人乙○○之證述
    、卷附贓物認領保管單、監視錄影翻拍照片及扣案機車鑰匙
    1 支等為主要論據。訊據被告甲○○固不否認有於前揭時間
    、地點未經證人乙○○之同意，即將證人乙○○所使用之車
    牌號碼：FWP －207 號重型機車騎乘離去，供己代步使用之
    事實。惟查：
  (一)證據能力：
    按被告以外之人於審判外之言詞或書面陳述，除法律有規定
    者外，不得作為證據。又被告以外之人於審判外之陳述，雖
    不符前4 條之規定，而經當事人於審判程序同意作為證據，
    法院審酌該言詞陳述或書面陳述作成時之情況，認為適當者
    ，亦得為證據。當事人、代理人或辯護人於法院調查證據時
    ，知有第159 條第1 項不得為證據之情形，而未於言詞辯論
    終結前聲明異議者，視為有前項同意，刑事訴訟法159 條第
    1 項、第159 條之5 分別定有明文。查證人乙○○於警詢及
    偵查時所為之陳述，固係審判外之陳述而屬傳聞證據，惟被
    告甲○○就上開審判外之陳述，於本院審理中，並不爭執證
    據能力，復未曾於言詞辯論終結前聲明異議，而本院審酌該
    證人乙○○作成時之情況，並無違法取證及證明力過低之瑕
    疵，亦認以之作為證據為適當，依前揭規定說明，自得為證
    據。
  (二)實體方面：
  (1)被告固不否認有於97年6 月1 日14時57分許，未經證人乙○
    ○之同意下，即將證人乙○○所使用並停放在臺北縣新店市
    ○○路289 號慈濟醫院停車場內之車牌號碼：FWP －207 號
    重型機車騎乘離去，供己代步使用。嗣於97年6 月2 日凌晨
    4 時許旋即將該車輛騎回前揭慈濟醫院停車場內放置，證人
    乙○○因而尋獲該機車等情，為被告於警詢及本院審理中均
    坦認不諱（見97年度偵字第15 290號偵查卷第2 頁至第5 頁
    、本院97年12月25日準備程序筆錄第2 頁），核與證人乙○
    ○於警詢及偵查中指述情節相符合（同前偵查卷第9 頁至第
    11 頁 、第44頁），並有卷附贓物認領保管單1 份、監視器
    翻拍照片2 張在卷可稽，是此部分事實，首堪認定。
  (2)又刑法第320 條第1 項竊盜罪名之成立，以意圖為自己或第
    三人不法之所有，而竊取他人之動產者，為其構成要件，若
    行為人並無不法所有之意圖，而取得他人之物為一時之用，
    且又具有使用後交還原所有人或持有人之意思，則為使用竊
    盜，與刑法上之竊盜有別，而不構成竊盜罪。查被告雖未經
    證人乙○○同意即逕行騎乘證人乙○○使用之車牌號碼：FW
    P －207 號重型機，供己代步使用，然於翌日凌晨隨即將該
    機車騎回原停放處所，交還證人乙○○持有，已如前所述，
    顯見被告並無將該機車據為所有之意思，僅係為圖短暫之「
    使用」甚明，尚難認其主觀上有何不法所有之意圖。又騎乘
    機車必使用其內之油料，乃該類機械運作必然之性質，使用
    該類機械者之目的（即意圖）在使用該車，而非在消耗機械
    內之油料；此與目的係在直接偷取油料之人，其行為標的本
    即在油料，迥不相同。且就本案而言，被告主觀目的係暫時
    使用該機車，以供代步，並非在消耗其內之油料，而消耗油
    料乃僅是被告取得該機車持有後使用機車之當然結果，實難
    認被告就其所使用之機車之油料，亦有據為己有之不法所有
    之意圖（臺灣高等法院93上訴字第1349號、91年度上易字第
    1985號、94年度上易字第1646號可資參照）。
  (3)此外，復查無其他積極證據足認被告確有竊盜情事，被告犯
    罪事實尚屬不能證明，自應依法諭知被告無罪之判決。
據上論斷，應依刑事訴訟法第452 條、第301 條第1 項，判決如
主文。
本案經檢察官楊雅清到庭執行職務。
中    華    民    國    97    年    12    月    31    日
                        臺灣臺北地方法院刑事第十七庭
                                    法  官  賴淑美
以上正本證明與原本無異。
如不服本判決應於收受送達後10日內向本院提出上訴書狀，並應
敘述具體理由；其未敘述上訴理由者，應於上訴期間屆滿後20日
內向本院補提理由書（均須按他造當事人之人數附繕）「切勿逕
送上級法院」。
                                    書記官  許翠燕
中    華    民    國    97    年    12    月    31    日


司法院資訊處製作；財團法人民間司法改革基金會備份。
